【裁判字號】    90,交上易,39
【裁判日期】    900131
【裁判案由】    過失傷害
【裁判全文】
臺灣高等法院臺南分院刑事判決          九十年度交上易字第三九號  Ａ
      上  訴  人
      即  被  告  乙  ○  ○
右上訴人因過失傷害案件，不服臺灣台南地方法院八十九年度交易字第三三六號中華
民國八十九年十一月二十日第一審判決（起訴案號：臺灣台南地方法院檢察署八十八
年度偵字第四三七○號），提起上訴，本院判決如左：
      主      文
原判決撤銷。
乙○○因過失傷害人，處拘役貳拾日，如易科罰金，以參佰元折算壹日。
      事      實
一、乙○○（起訴書誤載為鐘維玲）於民國八十九年二月二十三日下午一時三十分許
    ，騎乘車牌號碼ＲＰＥ─五九六號輕型機車，由東向西行經台南市○區○○路成
    功大學光復校區後門時，見甲○○○騎乘腳踏車於其同向前方十公尺處慢行，欲
    超越該腳踏車時，應注意駕車超越他人車輛時需保持半公尺以上之間隔，且依當
    時情狀並無不能注意之情事，竟疏未注意從後方左側超越時未保持安全距離，適
    邱女因當地有大型遊覽車違規停放於慢車道上，亦疏未注意左後方有無來車，突
    偏左騎乘，進入機車道，致二車發生擦撞，邱女人車倒地，因此受有腦震盪、左
    額頭挫傷血腫、臉部左方及左膝多處擦傷等傷害。
二、案經甲○○○訴由台南市警察局第五分局報請台灣台南地方法院檢察署檢察官偵
    查起訴。
       理    由
一、訊據上訴人即被告乙○○固坦承於右揭時、地騎車，由左後方超越告訴人甲○○
    ○騎乘之腳踏車時二車發生擦撞，惟辯稱：我在機車道，當時是直行車，我從告
    訴人的左邊超車，是告訴人突然左轉；其所騎之腳踏車是因閃避遊覽車，以致突
    然向左方轉出，雙方都有過失等語。按汽車（含機車）超車時，應顯示左方向燈
    並於前車左側保持半公尺以上之間隔超過，行至安全距離後，再顯示右方向燈駛
    入原行路線，道路交通安全規則第一百零一條第五款定有明文。經查，本件案發
    現場慢車道上確停放一輛車號ＺＺ─八Ｏ三號之大型遊覽車，有現場照片附卷可
    稽，而被告機車之刮地痕係始於上述遊覽車車尾後方八公尺處，則二車擦撞地點
    應在該刮地痕始點之前（即擦撞點距大遊覽車車尾超過八公尺），是依現場圖所
    示，被害人腳踏車與被告機車係在機車道上發生碰撞，顯見被害人係騎腳踏車侵
    入機車道致肇本件車禍，被害人亦難辭過失之咎，台灣省台南區車輛行車事故鑑
    定委員會亦同此認定，有台灣省台南區車輛行車事故鑑定委員會函附鑑定書可參
    。另台灣省車輛行車事故覆議鑑定委員會認定依警繪圖及卷附照片所示：１、鍾
    車右前側車身擦撞邱車左後車身。２、鍾車向左倒地位置與刮地痕（與車道呈平
    形狀）遺留位置均於機車車道延伸道內，刮地痕起點ＺＺ—８０３大客車車尾八
    公尺以上（顯示邱車之行向並未受前方停車之影響而向左偏駛），研析：邱車在
    前行駛被後車擦撞，屬無法防範，被告無肇事因素，此認定與現場圖所載不符，
    不足採信。又被告過失行為致邱女人車倒地，因此受有腦震盪、左額頭挫傷血腫
    、臉部左方及左膝多處擦傷等傷害，有診斷書為憑。此外並有道路交通事故調查
    報告表及照片可考。被告上述過失行為與被害人之受傷間確有相當因果關係，本
    件事證明確，被告過失傷害之犯行洵堪認定。
三、核被告所為，係犯刑法第二百八十四條第一項之過失傷害罪。原審予以論罪科刑
    固非無見。惟查，依卷附現場圖所示，被害人腳踏車與被告機車係在機車道上發
    生碰撞，顯見被告係騎腳踏車侵入機車道致肇本件車禍，被害人亦難辭過失之咎
    ，原判決認案發現場機車道上確停放一輛車號ＺＺ─八Ｏ三號之大型遊覽車，有
    現場照片附卷可稽，而被告機車之刮地痕係始於上述遊覽車車尾後方八公尺處，
    則二車擦撞地點應在該刮地痕始點之前（即擦撞點距大遊覽車車尾超過八公尺）
    ，是衡諸當時狀況，距離大遊覽車尚遠，被害人有可能緩向左騎乘以免繼續往前
    騎乘時撞上遊覽車，惟不至於突然向左方閃躲乙節而認被害人無過失云云，即有
    未洽。被告上訴意旨指摘原判決未認被害人與有過失，非無理由，自應將原判決
    撤銷改判。爰審酌被告尚無不良前科，有本院被告全國前案紀錄表可稽，及其犯
    罪動機、目的、知識程度、犯罪所生之危害，迄未賠償被害人損害，參酌被害人
    與有過失且過失程度較重等一切情狀，量處如主文第二項所示之刑，並諭知易科
    罰金之折算標。
據上論斷，應依刑事訴訟法第三百六十九條第一項前段、第三百六十四條、第二百九
十九條第一項前段，刑法第二百八十四條第一項前段、第四十一條，罰金罰鍰提高標
準條例第一條前段、第二條，判決如主文。
本件經檢察官劉榮堂到庭執行職務。
中    華    民    國      九十      年      一      月      三十一      日
                                  臺灣高等法院臺南分院刑事第二庭
                                      審判長法官  游    明    仁
                                            法官  陳    清    溪
                                            法官  蘇    重    信
右正本證明與原本無異。
不得上訴。
                                      法院書記官  李    珍    鳳
中    華    民    國      九十      年      二      月        一        日


司法院資訊處製作；財團法人民間司法改革基金會備份。
